【裁判字號】    98,上訴,1848
【裁判日期】    980915
【裁判案由】    違反毒品危害防制條例
【裁判全文】
臺灣高等法院臺中分院刑事判決        98年度上訴字第1848號
上  訴  人
即  被  告  甲○○
            (現另案於台灣彰化看守所羈押中)
上列上訴人因毒品危害防制條例案件，不服臺灣彰化地方法院98
年度訴字第581號中華民國98年6月30日第一審判決（起訴案號：
臺灣彰化地方法院檢察署98年度毒偵字第403號），提起上訴，
本院判決如下：
    主    文
上訴駁回。
    理    由
一、按依刑事訴訟法第350條、第361條、第362條、第367條規定
    ，不服地方法院之第一審判決而上訴者，須提出上訴書狀，
    並應敘述具體理由，為上訴必備之程式；其所提出之書狀未
    敘述上訴理由，或僅曾以言詞陳述上訴理由者，均應於上訴
    期間屆滿後20日內補提理由書於第一審法院。第一審法院經
    形式審查，認逾期未補提上訴理由者，應定期間先命補正；
    逾期未補正者，為上訴不合法律上之程式，應以裁定駁回。
    倘已提出上訴理由，但所提非屬具體理由者，則由第二審法
    院以上訴不合法律上之程式，判決駁回。而所謂具體理由，
    必係依據卷內既有訴訟資料或提出新事證，指摘或表明第一
    審判決有何採證認事、用法或量刑等足以影響判決本旨之不
    當或違法，而構成應予撤銷之具體事由，始克當之（例如：
    依憑證據法則具體指出所採證據何以不具證據能力，或依憑
    卷證資料，明確指出所為證據證明力之判斷如何違背經驗、
    論理法則）；倘僅泛言原判決認定事實錯誤、違背法令、量
    刑失之過重或輕縱，而未依上揭意旨指出具體事由，或形式
    上雖已指出具體事由，然該事由縱使屬實，亦不足以認為原
    判決有何不當或違法者（例如：對不具有調查必要性之證據
    ，法院未依聲請調查亦未說明理由，或援用證據不當，但除
    去該證據仍應為同一事實之認定），皆難謂係具體理由，俾
    與第二審上訴制度旨在請求第二審法院撤銷、變更第一審不
    當或違法之判決，以實現個案救濟之立法目的相契合，並節
    制濫行上訴（最高法院97年度臺上字第892號刑事判決意旨
    參照）。
二、上訴人即被告甲○○（下稱被告）不服原審判決提起上訴，
    其上訴理由狀略謂：(一)、上訴人於97年11月27日為警查獲，
    又於98年2月10日為警查獲，又於98年5月6日為警查獲，按
    刑事法若干犯罪行為態樣，本質上原具有反覆、延續實行之
    特徵，立法時既予特別歸類，定為犯罪構成要件之行為要素
    ，則行為人基於概括之犯意，在密切接近之一定時、地持續
    實行之複次行為，倘依社會通念，於客觀上認為符合一個反
    覆、延續性之行為觀念者，於刑法評價上，即應僅成立一罪
    。學理上所稱「集合犯」之職業性、營業性或收集性等具有
    重複特質之犯罪均屬之，例如經營、從事業務、收集、販賣
    、製造、散布等行為概念者是(最高法院95年度台上字第10
    79號判決要旨參照)。上訴人施用第一級毒品海洛因及第二
    級毒品安非他命之犯行，係以反覆繼續為常態，犯罪模式相
    近，自始即具有概括性，核屬集合犯之犯罪型態，請以一罪
    論處。(二)、上訴人於警訊中就犯罪事實坦承不諱，犯罪後態
    度良好，顯見上訴人悔悟之心，請鈞院垂憐上訴人僅戕害自
    我身心健康，尚未嚴重破壞社會秩序或侵害他人權益，從輕
    量刑，給上訴人返回社會洗心革面重新做人云云。
三、查原審判決以被告犯行，事證明確，可以認定。審酌被告曾
    因施用毒品案件，經施以強制戒治及執行徒刑後，再犯本罪
    ，顯見其毒癮嚴重，未能記取教訓。惟施用毒品，為戕害自
    我之行為，未嚴重破壞社會秩序或侵害他人權益及被告於犯
    後坦承犯行，態度良好，並斟酌其犯罪之動機、目的、手段
    等一切情狀，予以綜合考量後，就施用第二級毒品部分量處
    有期徒刑6月；就施用第一級毒品部分，量處有期徒刑8月，
    定定應執行刑為有期徒刑10月，既未逾越法定刑度，亦未濫
    用自由裁量之權限，刑度亦屬妥適，核無不當或違法之情形
    。次按所謂「集合犯」，係指立法者所制定之犯罪構成要件
    中，本即預定有數個同種類行為而反覆實行之犯罪而言。故
    是否集合犯之判斷，客觀上應斟酌法律規範之本來意涵、實
    現該犯罪目的之必要手段、社會生活經驗中該犯罪必然反覆
    實行之常態及社會通念等；主觀上則視其反覆實施之行為是
    否出於行為人之單一犯意，並秉持刑罰公平原則，加以判斷
    之。稽以行為人施用毒品之原因，不一而足，其多次施用毒
    品之行為，未必皆出於行為人之一個犯意決定；且觀諸毒品
    危害防制條例第10條第1項、第2項施用毒品罪之構成要件文
    義，實無從憑以認定立法者本即預定該犯罪之本質，必有數
    個同種類行為而反覆實行之集合犯行，故施用毒品罪，難認
    係集合犯（最高法院96年度台上字第6962號判決意旨參照）
    。故被告主張施用毒品之行為屬集合犯云云，容有誤會。從
    而，上訴意旨猶執前詞，以施用毒品之行為屬集合犯，且其
    所犯兩罪應成立接續犯，而應成立一罪云云，自屬誤解法律
    規定。是上訴人既未依憑卷證資料，明確指出原審所為證據
    證明力之判斷如何違背經驗、論理法則，或提出新事證，指
    摘或表明原審有何採證認事、用法或量刑等足以影響判決本
    旨之不當或違法，揆諸上開說明，尚難謂已敘明具體理由。
    本件上訴不合法律上之程式，爰不經言詞辯論，逕以判決駁
    回。
據上論斷，應依刑事訴訟法第367條前段、第372條，判決如主文
。
中    華    民    國    98    年    9    月   15      日
            刑事第五庭  審判長法  官  趙  春  碧
                              法  官  何  秀  燕
                              法  官  林  宜  民
以上正本證明與原本無異。
施用第二級毒品部分，不得上訴。
施用第一級毒品部分，得上訴。
如不服本判決應於收受送達後十日內向本院提出上訴狀，其未敘
述上訴之理由者並得於提起上訴後十日內向本院補提理由書（均
須按他造當事人之人數附繕本）。「切勿逕送上級法院」。
                              書記官  陳  文  琴
中    華    民    國    98    年    9    月   15      日


司法院資訊處製作；財團法人民間司法改革基金會備份。
